臺灣高等法院民事判決　　　　　　　　　　　　　　九十二年度重勞上字第一二號
　　上　訴　人　甲○○
　　訴訟代理人　林美倫律師
　　　　　　　　陳豪杉律師
　　被上訴人　　中興電工機械股份有限公司
　　法定代理人　江義福
　　訴訟代理人　蔡信章律師
當事人間請求確認僱傭關係存在事件，上訴人對於中華民國九十二年五月六日臺灣板
橋地方法院九十一年度勞訴字第七四號第一審判決提起上訴，本院於九十二年十二月
二十三日言詞辯論終結，判決如下：
    主      文
上訴駁回。
第二審訴訟費用由上訴人負擔。
    事      實
甲、上訴人方面：
一、聲明：（一）原判決廢棄。（二）請求確認兩造間不定期勞動契約繼續存在。在
    上開不定期勞動契約繼續存在期間，被上訴人應自民國九十一年八月十六日起至
    復職日止，按月給付上訴人新台幣（下同）六萬一千零九十五元，並應依被上訴
    人公司與工會所簽訂團體協約規定給付上訴人端午、中秋、年終等節日獎金。（
    三）被上訴人應於聯合報、中國時報桃園縣版頭欄下方刊登如附件所示內容道歉
    啟事一日。（四）被上訴人應賠償上訴人精神慰撫金六十萬元，及自起訴狀繕本
    供擔保請准宣告假執行。
二、陳述：除與原判決記載相同者茲以引用外，並補稱略以：
（一）被上訴人於終止勞動契約前，片面減薪之要求乃針對上訴人所為，既非對整體
      員工全面性之減薪，亦非針對上訴人之工作表現所為之獎懲，其要求顯然違反
      勞動基準法（下稱勞基法）及兩造間勞動契約，在上訴人拒絕減薪後，被上訴
      人即不附任何理由勒令上訴人離職，顯屬違法行為。
（二）被上訴人在九十一年五月九日新增電力自動開發組、數位服務開發組、無線電
      訊組、微波通訊組等四個營運單位於公司組織表上，並且在資遣上訴人後尚透
      過網路在九十一年九月九日（單次）招募「管理師」等職務項目二十二名新進
      員工，其中關於「總務管理師」、「董事長室管理師」等職務項目亦非不適合
      上訴人，可見被上訴人並非無適當工作可供安置上訴人，被上訴人解僱上訴人
      顯然不符「解僱最後手段原則」，與勞基法第十一條第二款規定有違。
三、證據：除援用原審所提出證據者外，並補提一一一一人力銀行求職查詢結果單、
    被上訴人公司九十一年四月稽核作業彙報表、被上訴人公司九十一年度年報第一
    至三頁及二七頁、九十二年九月十六日工商時報第十九版剪報等件為證。
乙、被上訴人方面：
一、聲明：（一）如主文第一項所示。（二）如受不利判決，願供擔保請准宣告免為
    假執行。
二、陳述：除與原判決記載相同者茲以引用外，並補稱略以：
（一）被上訴人鑒於不同部門需求人員及專業技術各有不同，且確有調動勞工工作必
      要，因而晉用其他專業人員，是兩造間之勞動契約，尚無所謂「解僱最後手段
      性原則」之適用。
（二）本件終止勞動契約事由是發生於九十一年八月十五日，則被上訴人是否具有業
      務緊縮之事實自應以九十一年度之客觀情況為據，被上訴人為因應全球性經濟
      不景氣因素所帶來之衝擊，除裁撤營運不佳部門、變動公司組織外，並積極研
      擬降低營運成本並裁減非必要之費用及人力，是在被上訴人努力下，方使公司
      在業務緊縮下，獲利並未隨之而急遽下滑，且上訴人對被上訴人公司九十二年
      獲利達成之預估，僅係被上訴人精簡非必要之間接行政人員並朝多元化發展後
      可能之推估，此與被上訴人九十一年度間是否有業務緊縮之情，亦無關連。
三、證據：援用原審所提證據。
    理      由
一、上訴人起訴主張：伊於六十八年十二月三日起受僱於被上訴人，擔任總稽核室資
    深管理師。詎被上訴人法定代理人於九十一年八月十五日下午三點十五分當面通
    知伊，要求減薪二成，如不同意減薪就是資遣，伊鑒於服務年資距可自請退休年
    資僅餘二年，故不予同意，被上訴人旋即於同日下午三點三十分，通知伊終止兩
    造間勞動契約。因被上訴人終止勞動契約並無正當理由，故為非法終止，且伊於
    被上訴人長期擔任高階職務，在同仁心目中形象良好，被上訴人法定代理人於同
    日喝令伊收拾東西，並於翌日命警衛阻擋伊進入公司任職，顯已妨害伊工作及名
    譽權等情，爰依勞動契約、民法第一百九十五條第一項規定，求為判決（一）確
    認兩造間不定期勞動契約存在。被上訴人應自九十一年八月十六日起至復職日止
    ，按月給付伊六萬一千零九十五元，並應依團體協約給付上訴人端午、中秋、年
    終等節日獎金。（二）被上訴人應於聯合報、中國時報桃園縣版頭欄下方刊登如
    附件所示內容道歉啟事一日。（三）被上訴人應賠償上訴人精神慰撫金六十萬元
    ，及自起訴狀繕本送達之翌日起至清償日止，按年息百分之五計算之利息云云（
    上訴人關於上開（二）請求按月給付薪資部分，本請求給付至一百零一年十一月
    二十日止，嗣於本院審理中減縮至復職日止，核與民事訴訟法第四百四十六條第
    一項、第二百五十五條第一項第三款規定相符，併予敘明）。
二、被上訴人則以：伊因公司有業務減縮之情事，且近年來為使公司永續經營，避免
    經濟不景氣所帶來之衝擊，伊逐年進行人員精減計劃，且因上訴人不同意減薪因
    應公司精簡人事計畫，不得已乃以勞基法第十一條第二款規定，終止兩造間勞動
    契約等語，資為抗辯。
三、上訴人主張：伊於六十八年十二月三日起受僱於被上訴人，擔任總稽核室資深管
    理師。被上訴人法定代理人於九十一年八月十五日下午三點十五分當面通知，要
    求其減薪二成，伊未予同意，被上訴人旋即於同日下午三點三十分，通知資遣而
    終止兩造間勞動契約等情，業據其提出被上訴人從業人員異動通知（即八八興人
    字第○一五號）、九十一年八月十五日從業人員異動通知（即九一興人字第一九
    九號）在卷足稽（見原審九十一年板勞調字第三五號卷二○頁、三三頁），並為
    被上訴人所不爭執，堪信為真。
四、按雇主有業務減縮時，得預告勞工終止勞動契約，此為勞基法第十一條第二款所
    明定。本件兩造所爭執者為被上訴人是否有業務減縮之事由，而得終止與上訴人
    間勞動契約？被上訴人終止勞動契約行為，是否有故意或過失不法侵害上訴人之
    工作及名譽權？茲分別論述如下：
（一）被上訴人是否有業務減縮之事由，而得終止與上訴人間勞動契約？
      按企業在經營上難免因景氣下降等因素而生虧損，或為因應市場環境等之變化
      而需減縮經營，無論虧損（即指資產不足抵償負債，也就是收入不敷支出而言
      ）或業務緊縮（即包括縮小業務範圍、減少生產能量等情形均屬之），最後都
      有可能需裁減人員。這種為求經營的合理化而解雇員工，本為經營上正常手段
      。故我國勞基法第十一條第二款始規定，雇主於公司無論事業虧損或是事業緊
      縮其業務，亦不論其緊縮業務是否起因於虧損的緣故，均可預告終止契約。
  １、經查，被上訴人公司之營業收入自八十七年起至九十年止，每年各為一百零三
      億七千九百三十三萬元（年度）、九十四億九千六百九十萬九千元（年度
      ）、九十六億九千零九萬六千元（年度）、九十四億五千六百七十萬五千元
      （年度），至九十一年度更降至八十三億一千四百十七萬元等情，有卷附被
      上訴人公司損益表、營業額背書保證與資金貸放資訊及各項產品業務營收統計
      資料申報表為證（見原審九十一年板勞調字第三五號卷六五至六七頁、原審卷
      四○至四一頁），並為上訴人所不爭執，再參照被上訴人公司員工人數自八十
      五年起至九十一年九月止，每年人數為一千六百七十五人（年度）、一千四
      百六十四人（年度）、一千二百六十四人（年度）、一千一百九十人（
      年度）、一千一百九十四人（年度）、一千一百七十一人（年度）、一千
      一百人（年度九月份），至九十一年十月份更減少員工至一千零九十五人一
      節，亦有被上訴人歷年退休及資淺人數明細表在卷足參（見原審九十一年板勞
      調字第三五號卷六八頁），足證，被上訴人公司營業收入自八十七年之一百零
      三億七千九百三十三萬元，逐年下降，至九十一年度更降至八十三億一千四百
      十七萬元，公司員工人數亦自八十五年度之一千六百七十五元，逐年減少人員
      ，至九十一年十月止僅餘一千零九十五人，是揆諸右揭說明，本件被上訴人公
      司業務確實有減縮情形至明。
  ２、上訴人雖主張：被上訴人九十年度收入九十四億五千六百七十一萬元，仍較預
      算九十一億九千四百八十七萬元，增加二億六千一百八十四萬元，另九十一年
      度至七月止，稅前盈餘四億五千二百十一萬元，達成年度預算百分之六十六點
      六，可知被上訴人自八十七年起每年營業收入雖有減少，但獲利及盈餘並未因
      此而衰退，自無業務減縮情形云云。但查，被上訴人公司九十年度年營業報告
      書（見原審九十一年板勞調字第三五號卷三六頁）所載：「九十年度營業收入
      為九十四億五千六百七十一萬元，較預算九十一億九千四百八十七萬元，增加
      二億六千一百八十四萬元，計增百分之二點八五。九十年度稅後純益四億八千
      五百零五萬元，較預算五億八千三百八十一萬元減少九千八百七十六萬元，計
      減百分之十六點九二。」以觀，可知被上訴人九十年度稅後純益固為四億八千
      五百零五萬元，然較諸預算五億八千三百八十一萬元顯已減少了九千八百七十
      六萬元，減幅高達百分之十六點九二，此亦為上訴人所不爭執，故尚難僅因被
      上訴人九十年度營業收入較預算稍有部分增加即遽謂被上訴人公司九十一年度
      業務並無緊縮之情。況被上訴人資遣上訴人係於九十一年八月十五日，而九十
      一年度原編預算營業收入約為八十八點一億元，實際達成營業收入僅為八十三
      億一千四百十七萬元，亦有卷附營業額背書保證與資金貸放資訊及各項產品業
      務營收統計資料申報表為證（見原審卷四○至四一頁），該年度之營業收入較
      預算減少約五億元，計減少百分之五點六八。且承前所述，被上訴人公司營業
      收入自八十七年一百零三億三千九百三十三萬元，至九十年度已降至為九十四
      億五千六百七十萬五千元，九十一年度更降至八十三億一千四百十七萬元，此
      亦為兩造所不爭執，可見被上訴人公司之營業收入僅四年，即已減少達二十億
      之多，顯難謂其公司業務無減縮情形。準此，上訴人僅執被上訴人於九十年度
      營業收入較預估收益微高，卻捨八十七年度至九十一年度逐年收入下降一節而
      不論，主張被上訴人公司並無業務減縮云云，自無可取。
  ３、上訴人再主張：被上訴人公司人數逐年遞減，除了退休人員外，其所資遣人員
      是因至其所成立之子公司任職，並非因業務減縮而精簡人力云云。然查，被上
      訴人為因應市場環境之變化及全球性經濟不景氣等所致業務衝擊，自八十六年
      至九十一年止進行一連串之之人力精簡策略即：(1)八十六年裁撤家電事業處、
      電子廠，計資退約一○五人。(2)八十七年因環保意識日趨抬頭，具污染性之產
      業付出成本日增，民眾抗議不斷，乃忍痛裁撤塑鋼廠，共計資退九十九人。
      (3)八十八年整合三地區之辦公地點及人力至林口總廠，除降低租金成本外，亦
      減少交通及公文往返成本，提昇行政作業效率，在遷移過程共計資退二十九人
      。(4)八十九年窗機廠、電機廠因業界持續惡性競爭，被上訴人公司固定成本偏
      高，不利競爭，故縮減規模計資退二十人。(5)九十一年電機、工程因長期景氣
      下跌，需求銳減致得標承作案件不足而資退三十四人等情，為上訴人所不爭執
      ，核與上訴人所提出被上訴人公司九十一年度年報中記載：「 年/為期效率
      ，精簡組織進行改組，減少一級單位數並裁撤冗員。/．．．/改善財務結構、
      完成減資、增資作業。年/成立採購ＣＤ小組，權利降低物料採購成本。．
      ．．出售竹東土地，塑鋼廠併入同榮公司，擴大營業。 年/為落實企業再造
      ，組織再次精簡，獨立家電事業處，成立資訊家公司。/ 加速公司轉型成立業
      務研發小組及效率提升小組專業推動相關專案。．．． 年/為落實企業轉型
      政策，成立微波通訊專案，並實際運作生產。．．．」等情相符，亦有卷附該
      年報足參（見本院卷二○三頁），益證，被上訴人的確因逐年營業收入減少，
      而有業務減縮情形，故為因應市場環境及提升企業競爭力，將公司內部組織重
      新調整及改組，顯屬於企業經營之合理且必要之手段。準此，被上訴人投資家
      電資訊家公司並將塑鋼廠業務及設備材料作價賣予訴外人同榮公司乃係將虧損
      或營運不佳部門轉由他公司專業經營，以提昇被上訴人之經營績效，且其將公
      司部分組織裁撤，並資遣部分員工，亦尚符合企業經營之合理性，至企業為增
      加收益，而轉投資他公司亦屬於企業經營之手段之一，又被上訴人與轉投資公
      司間乃屬於獨立個別之法人格，是被上訴人因此而資遣部分人員（計其中轉任
      資訊家二十五人、同榮公司二十六人），其中並由該轉投資公司所雇用，乃基
      於該轉投資公司營運人力需求考量及尊重離職員工個人意願及工作權，亦難因
      此而謂被上訴人公司並無業務減縮之情事。故上訴人主張：被上訴人公司人數
      逐年遞減，除了退休人員外，其所資遣人員是因至其所成立之子公司任職，並
      非因業務減縮而精簡人力云云，亦無可取。
  ４、上訴人復主張：伊原任職之稽核室業務並未減少，且被上訴人於伊離職後，另
      又再增補員工，顯見稽核室之業務並無減縮情形云云。然按勞基法施行細則第
      七條第一款規定，工作場所及應從事之工作有關事項應於勞動契約中由勞資雙
      方自行約定，故其變更亦應由雙方自行商議決定。如雇主確有調動勞工工作必
      要，應依下列原則辦理：基於企業經營上所必需。不得違反勞動契約。
      對勞工薪資及其他勞動條件，未作不利之變更。調動後工作與原有工作性質
      為其體能及技術所可勝任。調動工作地點過遠，雇主應予以必要之協助。此
      即所謂「調職五原則」（內政部七十四年九月五日台內勞字三二八四三二號函
      參照）。準此可知，若雇主基於企業經營之必要手段，所為企業組織及員工調
      整，仍為勞基法所許可之範圍。經查，被上訴人公司工程處副處長曾惠寬於九
      十一年八月底固曾提出退休申請，嗣因上訴人不願減薪，以配合被上訴人為因
      應市場環境及企業經營之必要性，乃遭被上訴人資遣，是上訴人原任職稽核室
      之前總稽核李宗元乃主動特別情商曾惠寬至該單位支援，並經被上訴人法定代
      理人同意，始於九十一年九月十六日發佈調職令，但因曾惠寬前開支援調動作
      業時間緊促，並不符合「公開發行公司建立內部控制制度實施要點」第十七點
      所載適任及專任稽核規定，故被上訴人於同年月二十四日即將曾惠寬調回擔任
      資深管理師，並停止稽核業務等情，此有被上訴人公司九一興人字第二二五號
      從業人員異動通知及九一興人字第二三四號從業人員異動通知等件在卷足稽（
      見原審卷八七頁、八九頁），並經證人李宗元於原審到庭證述：「稽核室包括
      我在內有五個人，原告（即上訴人）離職之後，餘四人，後來我有跟董事長報
      告因另一員工曾惠寬原是工程處的副處長，因他想要退休（指請退），所以在
      辦退休之前情商他過來幫忙，我跟董事長報告之後，請他調過來。在我離職前
      ，一個星期又調走一個，前幾天又調走一個，在我離職當天十二月三十一日含
      我共三個人」等語（見原審卷五六頁），足證，稽核室業務亦隨著被上訴人公
      司內部組織再造及人力重新分配等因素，而有調整業務及人員之必要，雖證人
      李宗元於原審曾證述：「（法官問：曾惠寬到稽核室之後，任何職？）作原告
      （即上訴人）的工作」等語（見原審卷五七頁），但參照證人前後所供述內容
      以觀，曾惠寬固接任上訴人原來工作，然非其即不作其他工作，且企業基於短
      暫業務銜接之必要性，而機動調整員工職務，亦屬於企業經營及調動員工之原
      則，自不得因此而謂該稽核室並無業務減縮之情形。故上訴人主張：伊原任職
      之稽核室業務並未減少，且被上訴人於伊離職後，另又再增補員工，顯見稽核
      室之業務並無減縮情形云云，要無可取。
  ５、上訴人又主張：被上訴人公司從業人員雖於九十一年度降至一千一百多人，又
      至九十二年度竟又升至一千三百人，是被上訴人並無業務減縮情形云云。然查
      ，因近年來市場經營環境景氣低迷，被上訴人自八十七年度營業收入一百零三
      億七千九百三十三萬元，逐年下降，至九十一年度營業收入僅為八十三億一千
      四百十七萬元，在業務緊縮下，逐年推行組織單位整併及人員調整，減少行政
      人員，提升業務技術人力，以直接創造公司獲利，並於九十二年與訴外人協固
      公司合作並移轉其停車場管理業務，增加停車場之約聘人員（即停車場收費員
      ）共計一百六十六人、間接專業組長八人及資訊人員七人等情，有被上訴人公
      司九十一年度年報附卷足憑（見本院卷一○五頁、二○三頁），並為上訴人所
      不爭執，足見此為被上訴人因應市場環境景氣低迷及維持企業營運之考量下，
      所為之必要且合理之措施。況如前所述，上訴人乃於九十一年八月十五日遭資
      遣，被上訴人是否有業務減縮情形，自應以當時為準據，縱被上訴人嗣後於九
      十二年度因企業經營之需要，而招募員工，亦不得僅因被上訴人於九十二年間
      因營運所需而晉用若干技術及業務人員，即遽謂被上訴人於九十一年間並無業
      務緊縮之情。是上訴人主張：被上訴人公司從業人員雖於九十一年度降至一千
      一百多人，又至九十二年度竟又升至一千三百人，是被上訴人並無業務減縮情
      形云云，自無可取。
  ６、上訴人再主張：被上訴人公司法定代理人於媒體上，公開陳述其公司「拿下谷
      關十五億元標案，營運蒸蒸日上」可證被上訴人獲利良好，並無業務減縮情形
      云云，固據提出九十二年九月十六日工商時報第十九版剪報為證（見本院卷一
      七一頁）。然細繹該剪報內容，是對於訪談被上訴人法定代理人對於被上訴人
      九十二年度公司營運之願景與評估，且該評估基準是以九十二年一至八月份為
      準，再觀諸該報載被上訴人九十二年度預估營業收入僅為「八十五億七千八百
      萬元」，希望能超越九十一年度營業營收八十三億一千四百十七萬元乙節，亦
      可知被上訴人獲利狀況顯不如八十七年度（一百零三億七千九百三十三萬元）
      至九十年度（九十四億五千六百七十萬五千元），自難僅憑其公司法定代理人
      於接受訪談時之陳述，即驟指該公司獲利良好，並無業務減縮情形。況如前所
      述，此剪報內容為九十二年九月間被上訴人法定代理人針對公司組織裁併及人
      員調整後，所為當年度之評估事項，上訴人亦不得執此九十二年九月十六日（
      即距離上訴人資遣九十一年八月十五日達一年之久）之訪談資料，指摘被上訴
      人於九十一年八月十五日遭資遣時，被上訴人並無業務減縮之情形。故上訴人
      此部分主張，亦無可取。
  ７、上訴人雖又主張：被上訴人於九十一年九月九日又重新招募新進人員，其中關
      於總務管理師、董事長管理師等職務，伊均能勝任，被上訴人公司卻不予安排
      ，逕行將伊資遣，顯違反勞基法第十一條第二款規定云云。查，被上訴人於九
      十一年九月九日招募員工二十二名，其中二十名均係針對專業之電腦、機械、
      水電、研發等部分之工程師等情，有一一一一人力銀行求職查詢結果單、一○
      四人力銀行求職訊息單等件為證（見本院卷一六○頁、原審卷七二至七五頁）
      ，且此招募二十名專業技術員工部分，均與上訴人原任職工作內容無涉，亦非
      上訴人之專業領域，並為上訴人所不爭執，故此部分即非屬於得安排上訴人任
      職之工作。至「董事長室管理師」一職，需具有碩士資格且年齡在四十歲以內
      （見上開一○四人力銀行求職訊息單，即原審卷七五頁），另再參照上訴人所
      自提八十七年度年報內載：「董事長室：掌理有關董事會各項機要業務及公司
      法律事務、投資規劃、經營分析、財務操作、專案工程等業務」（見本院卷二
      ○四頁），則上訴人並未具有碩士學歷且年齡已達四十五歲，有起訴狀足憑（
      見原審九十一年板勞調字第三五號卷三頁），與該職之招募需要條件不符，是
      該職顯非上訴人所得適任。至「總務管理師」一職，雖僅需要專科學歷，但參
      照被上訴人公司「職等職稱及薪資核發辦法」附表一及二所示，專科畢業初任
      以G/6-G/10敘薪，並對照基本薪給表即每月薪資為二萬四千二百八十四元至二
      萬六千二百八十五元不等，亦有該辦法在卷足參（見原審九十一年板勞調字第
      三五號卷二四頁），然本件因上訴人不同意被上訴人減薪二成，即原每月薪資
      六萬一千零九十五元降為四萬八千八百七十六元，故提起本件訴訟，此為上訴
      人所自陳（見本院卷三一頁），則上訴人不同意減薪在先，該總務管理師薪資
      顯較其減薪二成後之薪資更低，可證該職務之薪資條件自非上訴人所同意，故
      該總務管理師一職，亦非被上訴人所得安排上訴人任職之工作甚明。準此，上
      訴人主張：被上訴人於九十一年九月九日招募員工，其中總務管理師、董事長
      管理師等職務，伊均能勝任，被上訴人公司卻不予安排，逕行將伊資遣，顯違
      反勞基法第十一條第二款規定云云，委無可取。
  ８、揆諸右揭說明，被上訴人確實有業務減縮情形，且無其他工作可由上訴人任職
      ，而依據勞基法第十一條第二款規定，終止兩造間勞動契約，於法自屬有據。
      且其於九十一年八月十五日終止兩造間勞動契約時，並依據勞基法規定匯款一
      個月預告期間工資及資遣費，共計二百三十萬九千三百九十一元予上訴人一節
      ，有卷附資遣費結算一覽表為證（見原審九十一年板勞調字第三五號卷六九頁
      ），並為上訴人所自陳（見本院卷一五一頁），亦已符合勞基法之規定。
  ９、至上訴人雖主張：伊工作表現良好，因稽核發現被上訴人法定代理人有不法情
      事，而遭違法終止勞動契約云云，固據提出稽核室前總稽核李宗元簽呈、被上
      訴人公司內部稽核作業異常事項改善追蹤表為證（見本院卷四二頁、六二至六
      三頁），但承前所述，被上訴人因業務減縮而合法終止兩造間勞動契約，則上
      訴人縱工作表現良好，亦與被上訴人依據勞基法第十一條第二款規定終止勞動
      契約無涉，又觀諸該內部稽核作業異常事項改善追蹤表所載，乃是關於房舍營
      繕工程業務事項未依公司議價規定辦理，總務室承辦人員上簽呈請示，被上訴
      人之法定代理人固有更改簽呈內容，惟此是否涉及不法情事，亦非本院所得審
      究事項，況此與被上訴人合法終止與上訴人間勞動契約亦屬無涉。是上訴人主
      張：伊工作表現良好，因稽核發現被上訴人法定代理人有不法情事，而遭違法
      終止勞動契約云云，顯屬臆測之詞，要無可取，附此敘明。
（二）至上訴人另主張：被上訴人以粗暴方式要求伊減薪不成，即非法終止兩造間勞
      動契約，為侵害伊工作及名譽權云云。承前所述，被上訴人因業務減縮而終止
      兩造間勞動契約，並未違反勞基法第十一條第二款之規定，而被上訴人之法定
      代理人於當日終止兩造間勞動契約後，旋即要求上訴人於當日需整理私人物品
      離開辦公室乙節，固經證人李宗元證述屬實（見原審卷五五至五六頁），惟被
      上訴人既已合法終止兩造間勞動契約，則上訴人本即需整理私人物品離開辦公
      處所，縱被上訴人要求上訴人需於當日整理完畢離開辦公處所，亦與侵害工作
      或名譽權無涉。是上訴人執此主張被上訴人終止兩造間勞動契約為侵害其工作
      及名譽權云云，亦屬無據。
五、綜上所述，上訴人主張被上訴人並無業務減縮情形，而非法終止兩造間勞動契約
    云云，為不足採。從而，上訴人本於勞動契約、民法第一百九十五條第一項規定
    ，求為判決（一）確認兩造間不定期勞動契約存在。被上訴人應自九十一年八月
    十六日起至復職日止，按月給付伊六萬一千零九十五元，並應依團體協約給付上
    訴人端午、中秋、年終等節日獎金。（二）被上訴人應於聯合報、中國時報桃園
    縣版頭欄下方刊登如附件所示內容道歉啟事一日。（三）被上訴人應賠償上訴人
    精神慰撫金六十萬元，及自起訴狀繕本送達之翌日起至清償日止，按年息百分之
    五計算之利息，為無理由，不應准許。其假執行之聲請亦失所附麗，應併予駁回
    。原審為上訴人敗訴之判決，並駁回其假執行之聲請，並無不合。上訴意旨指摘
    原判決不當，求予廢棄改判，為無理由，應予駁回。
六、據上論結，本件上訴為無理由，依民事訴訟法第四百四十九條第一項、第七十八
    條，判決如主文。
中　　　華　　　民　　　國　　九十三　　年　　　一　　　月　　十三　　　日
                                勞工法庭
                                    審判長法  官    黃　騰　耀
                                          法  官    俞  慧  君
                                          法  官    楊　絮　雲
正本係照原本作成。
如不服本判決，應於收受送達後二十日內向本院提出上訴書狀，其未表明上訴理由者
，應於提出上訴後二十日內向本院補提理由書狀（均須按他造當事人之人數附繕本）
上訴時應提出委任律師或具有律師資格之人之委任狀；委任有律師資格者，另應附具
律師資格證書及釋明委任人與受任人有民事訴訟法第四百六十六條之一第一項但書或
第二項（詳附註）所定關係之釋明文書影本。
中　　　華　　　民　　　國　　九十三　　年　　　一　　　月　　十三　　　日
　　　　　　　　　　　　　　　　　　　　　書記官    王　秀　雲
附註：
民事訴訟法第四百六十六條之一（第一項、第二項）：
對於第二審判決上訴，上訴人應委任律師為訴訟代理人。但上訴人或其他法定代理人
具有律師資格者，不在此限。
上訴人之配偶、三親等內之血親、二親等內之姻親，或上訴人為法人、中央或地方機
關時，其所屬專任人員具有律師資格並經法院認為適當者，亦得為第三審訴訟代理人
。
